---
author: "Jailson Rodrigues, CEO"
date: "`r Sys.Date()`"
format:
  html:
    page-layout: full
    theme: cosmo
    toc: true
    toc-title: "Índice"
    toc-location: left
    code-fold: true
    code-summary: "Mostrar código R"
    fig-width: 9
    fig-height: 6
execute:
  warning: false
  message: false
---

<div style="text-align:center;">

<img src="images/vislog.svg" width="520" style="filter: brightness(0);">

<h1>Relatório Executivo</h1>

<h3>Estudo de Mercado e Validação da Solução</h3>

<p><b>VISLOG – Precificação Inteligente e IA Especialista</b></p>

</div>
## 1. Sumário Executivo

O presente relatório tem como objetivo apresentar o dimensionamento de mercado, o cenário competitivo e as hipóteses de validação de produto da **Vislog**. A Vislog atua em uma das dores mais críticas e de maior impacto financeiro para empresas do Varejo, Atacado/Distribuição e Indústria: a **estratégia de precificação (Pricing)**. Nossa solução substitui o empirismo e as regras matemáticas lineares por estatística avançada, calculando a elasticidade real da demanda para maximizar *outcomes* específicos (receita, volume, lucro ou margem). Além disso, integramos Inteligência Artificial generativa para atuar como um consultor especialista na rotina do cliente, democratizando a ciência de dados por meio de relatórios automatizados e linguagem natural.

------------------------------------------------------------------------

## 2. Preparação dos Dados

Para esta análise exploratória de mercado, estamos utilizando a base de dados do Cadastro Nacional da Pessoa Jurídica, processada de forma eficiente através do pacote `arrow` no R, dado o alto volume de registros.

```{r}

#| label: setup-dados
#| code-summary: "Carregar pacotes e conectar aos dados"

library(arrow)
library(dplyr)
library(ggplot2)
library(scales)
library(tidyr)
library(knitr)
# Definição da paleta de cores corporativa da Vislog
vislog_blue <- "#0A4B96"
vislog_dark <- "#282828"
vislog_gray <- "#E0E0E0"
vislog_light_blue <- "#5C9CE6"

dados <- arrow::open_dataset("/home/jrs/Área de trabalho/extract data/data/")

# 2. Criação dinâmica do segmento direto no escopo do Arrow (sem estourar a RAM)
dados <- data.frame(dados) %>%
   filter(situacao == "Ativa") %>%
   mutate(
     divisao = substr(cnae, 1, 2),
     segmento_criado = case_when(
       divisao == "10" ~ "Alimentos",
       divisao == "11" ~ "Bebidas",
       divisao == "13" ~ "Têxtil",
       divisao == "14" ~ "Vestuário",
       divisao == "20" ~ "Químicos",
       divisao == "21" ~ "Farmacêutica",
       divisao == "22" ~ "Borracha e Plástico",
       divisao == "23" ~ "Minerais não metálicos",
       divisao == "24" ~ "Metalurgia",
       divisao == "25" ~ "Produtos metálicos",
       divisao == "26" ~ "Eletrônicos",
       divisao == "27" ~ "Equipamentos elétricos",
       divisao == "28" ~ "Máquinas e equipamentos",
       divisao == "29" ~ "Veículos automotores",
       divisao == "30" ~ "Outros equipamentos de transporte",
       divisao == "31" ~ "Móveis",
       divisao == "32" ~ "Produtos diversos",
       divisao == "46" ~ "Comércio atacadista",
       divisao == "47" ~ "Comércio varejista",
       TRUE ~ "Outros"
     )
   ) 

dados %>% head(5)  %>%  kable(
    align = c("l", "r", "r"))

# Abertura do dataset (substitua pelo caminho real do seu diretório/arquivo parquet)
# dados <- open_dataset("caminho_para_seus_dados_parquet/")

# NOTA: Para fins de renderização deste documento sem a base original, 
# as queries de EDA abaixo assumem que o objeto 'dados' já está mapeado na memória.
```

## 3. Análise Exploratória e Dimensionamento (TAM, SAM e SOM)

Construímos o nosso funil de mercado respondendo a perguntas chave de negócio. A estratégia foca em empresas com estrutura e capital suficientes para adotar uma solução avançada de IA para *pricing*.

### 3.1. O Funil de Mercado Vislog

Nosso mercado obedece a três recortes principais:

1.  **TAM (Mercado Total):** Compreende o cenário macro. Considerando todas as empresas ativas no Brasil dentro dos segmentos mapeados que lidam com alta complexidade de SKUs e necessitam de gestão de preços, Este é o teto absoluto da nossa oportunidade no país.

2.  **SAM (Mercado Endereçável Útil):** Aplicando um recorte geográfico focado em regiões que concentram a maior maturidade de gestão, adoção de tecnologia e volume financeiro do país. Nosso mercado endereçável viável no médio prazo.

3.  **SOM (Serviceable Obtainable Market – Mercado Obtível):** Representa a nossa base de captura realista e altamente qualificada para os próximos **12 a 24 meses**. Para chegar a esse mercado potencial, refinamos o **SAM** por meio de três filtros operacionais:

- **Foco geográfico:** priorizamos os estados estratégicos definidos para cada região analisada (por exemplo, São Paulo no Sudeste, Distrito Federal no Centro-Oeste e Bahia, Ceará e Paraíba no Nordeste).
- **Poder de decisão:** consideramos exclusivamente **estabelecimentos classificados como matriz**, direcionando os esforços comerciais para as unidades que concentram o processo de decisão e contratação.
- **Maturidade e porte empresarial:** excluímos **Microempresas (ME)**, concentrando a análise em **Empresas de Pequeno Porte (EPP)** e empresas classificadas como **Demais** (médio e grande porte), organizações que apresentam maior complexidade operacional e maior potencial de adoção de soluções de pricing analítico.

Esse conjunto de critérios resulta em uma estimativa mais realista do mercado efetivamente alcançável no curto e médio prazo. A estratégia comercial prevê uma captura inicial entre **2% e 5%** dessa base, priorizando crescimento sustentável, maior retenção de clientes e elevado **Lifetime Value (LTV)**.

------------------------------------------------------------------------

```{r}
#| label: fig-funil
#| layout-ncol: 2
 # 1. Conexão limpa e performática com os dados originais

 
 funil_data_SE <- dados %>%
   filter(situacao == "Ativa") %>%
   summarize(
     TAM = n(),
     SAM = sum(if_else(uf %in% c("SP", "RJ", "MG", "ES"), 1L, 0L), na.rm = TRUE),
     SOM = sum(if_else(uf == "SP" & estabelecimento == "Matriz" & porte %in% c("Demais", 'Empresa de Pequeno Porte'), 1L, 0L), na.rm = TRUE)
   ) %>%
   collect() %>%
   pivot_longer(cols = everything(), names_to = "Etapa", values_to = "Volume") %>%
   mutate(Etapa = factor(Etapa, levels = c("TAM", "SAM", "SOM")))

funil_data_S <- dados %>%
   filter(situacao == "Ativa") %>%
   summarize(
     TAM = n(),
     SAM = sum(if_else(uf %in% c("PR", "RS", "SC"), 1L, 0L), na.rm = TRUE),
     SOM = sum(if_else(uf == "PR" & estabelecimento == "Matriz" & porte %in% c("Demais", 'Empresa de Pequeno Porte'), 1L, 0L), na.rm = TRUE)
   ) %>%
   collect() %>%
   pivot_longer(cols = everything(), names_to = "Etapa", values_to = "Volume") %>%
   mutate(Etapa = factor(Etapa, levels = c("TAM", "SAM", "SOM")))

funil_data_NE <- dados %>%
   filter(situacao == "Ativa") %>%
   summarize(
     TAM = n(),
     SAM = sum(if_else(uf %in% c("AL", "BA", "CE", "MA", "PB", "PE"), 1L, 0L), na.rm = TRUE),
     SOM = sum(if_else(uf %in% c("BA", "CE", "PB") & estabelecimento == "Matriz" & porte %in% c("Demais", 'Empresa de Pequeno Porte'), 1L, 0L), na.rm = TRUE)
   ) %>%
   collect() %>%
   pivot_longer(cols = everything(), names_to = "Etapa", values_to = "Volume") %>%
   mutate(Etapa = factor(Etapa, levels = c("TAM", "SAM", "SOM")))

funil_data_CO <- dados %>%
   filter(situacao == "Ativa") %>%
   summarize(
     TAM = n(),
     SAM = sum(if_else(uf %in% c("GO", "MT", "MS", "DF"), 1L, 0L), na.rm = TRUE),
     SOM = sum(if_else(uf == "DF" & estabelecimento == "Matriz" & porte %in% c("Demais", 'Empresa de Pequeno Porte'), 1L, 0L), na.rm = TRUE)
   ) %>%
   collect() %>%
   pivot_longer(cols = everything(), names_to = "Etapa", values_to = "Volume") %>%
   mutate(Etapa = factor(Etapa, levels = c("TAM", "SAM", "SOM")))



funil_data_SE %>% ggplot( aes(x = Etapa, y = Volume, fill = Etapa)) +
  geom_col(width = 0.6) +
  geom_text(aes(label = scales::number(Volume, big.mark = ".", decimal.mark = ",")), 
            vjust = -0.5, fontface = "bold", color = vislog_dark,size = 5) +
  scale_fill_manual(values = c("TAM" = vislog_gray, "SAM" = vislog_light_blue, "SOM" = vislog_blue)) +
  scale_y_continuous(expand = expansion(mult = c(0, 0.15))) +
  labs(
    title = "Funil de Dimensionamento de Mercado: Sudeste",
    subtitle = "Vislog: Do Mercado Total Endereçável ao Público Inicial",
    x = "", y = "Quantidade de Empresas"
  ) +
  theme_minimal() +
  theme(
    text = element_text(color = vislog_dark),
    plot.title = element_text(face = "bold", size = 19),
    legend.position = "none",
    axis.text.y = element_blank(),
    panel.grid = element_blank()
  )


funil_data_NE %>% ggplot( aes(x = Etapa, y = Volume, fill = Etapa)) +
  geom_col(width = 0.6) +
  geom_text(aes(label = scales::number(Volume, big.mark = ".", decimal.mark = ",")), 
            vjust = -0.5, fontface = "bold", color = vislog_dark,size = 5) +
  scale_fill_manual(values = c("TAM" = vislog_gray, "SAM" = vislog_light_blue, "SOM" = vislog_blue)) +
  scale_y_continuous(expand = expansion(mult = c(0, 0.15))) +
  labs(
    title = "Funil de Dimensionamento de Mercado: Nordeste",
    subtitle = "Vislog: Do Mercado Total Endereçável ao Público Inicial",
    x = "", y = "Quantidade de Empresas"
  ) +
  theme_minimal() +
  theme(
    text = element_text(color = vislog_dark),
    plot.title = element_text(face = "bold", size = 19),
    legend.position = "none",
    axis.text.y = element_blank(),
    panel.grid = element_blank()
  )

funil_data_S %>% ggplot( aes(x = Etapa, y = Volume, fill = Etapa)) +
  geom_col(width = 0.6) +
  geom_text(aes(label = scales::number(Volume, big.mark = ".", decimal.mark = ",")), 
            vjust = -0.5, fontface = "bold", color = vislog_dark,size = 5) +
  scale_fill_manual(values = c("TAM" = vislog_gray, "SAM" = vislog_light_blue, "SOM" = vislog_blue)) +
  scale_y_continuous(expand = expansion(mult = c(0, 0.15))) +
  labs(
    title = "Funil de Dimensionamento de Mercado: Sul",
    subtitle = "Vislog: Do Mercado Total Endereçável ao Público Inicial",
    x = "", y = "Quantidade de Empresas"
  ) +
  theme_minimal() +
  theme(
    text = element_text(color = vislog_dark),
    plot.title = element_text(face = "bold", size = 19),
    legend.position = "none",
    axis.text.y = element_blank(),
    panel.grid = element_blank()
  )

funil_data_CO %>% ggplot( aes(x = Etapa, y = Volume, fill = Etapa)) +
  geom_col(width = 0.6) +
  geom_text(aes(label = scales::number(Volume, big.mark = ".", decimal.mark = ",")), 
            vjust = -0.5, fontface = "bold", color = vislog_dark ,size = 5) +
  scale_fill_manual(values = c("TAM" = vislog_gray, "SAM" = vislog_light_blue, "SOM" = vislog_blue)) +
  scale_y_continuous(expand = expansion(mult = c(0, 0.16))) +
  labs(
    title = "Funil de Dimensionamento de Mercado: Centro-Oeste",
    subtitle = "Vislog: Do Mercado Total Endereçável ao Público Inicial",
    x = "", y = "Quantidade de Empresas"
  ) +
  theme_minimal() +
  theme(
    text = element_text(color = vislog_dark),
    plot.title = element_text(face = "bold", size = 19),
    legend.position = "none",
    axis.text.y = element_blank(),
    panel.grid = element_blank()
  )

```


```{r}
library(dplyr)
library(scales)

#===========================
# Parâmetros do negócio
#===========================
INSTALACAO <- 1200
MENSALIDADE <- 500
ARR <- MENSALIDADE * 12
PRIMEIRO_ANO <- INSTALACAO + ARR

#===========================
# Dados do funil
#===========================
funil <- tibble(
  Regiao = c("Sudeste",
             "Nordeste",
             "Sul",
             "Centro-Oeste"),

  TAM = c(1200000,
          1200000,
          1200000,
          1200000),

  SAM = c(561760,
          168631,
          259452,
          108976),

  SOM = c(76973,
          13094,
          16727,
          2283)
)

#===========================
# Cálculo financeiro
#===========================
mercado_valor <- funil %>%
  mutate(

    # Receita de implantação
    TAM_Instalacao = TAM * INSTALACAO,
    SAM_Instalacao = SAM * INSTALACAO,
    SOM_Instalacao = SOM * INSTALACAO,

    # Receita recorrente anual
    TAM_ARR = TAM * ARR,
    SAM_ARR = SAM * ARR,
    SOM_ARR = SOM * ARR,

    # Receita potencial do primeiro ano
    TAM_Primeiro_Ano = TAM * PRIMEIRO_ANO,
    SAM_Primeiro_Ano = SAM * PRIMEIRO_ANO,
    SOM_Primeiro_Ano = SOM * PRIMEIRO_ANO
  )




```


## Dimensionamento Financeiro do Mercado

Considerando o modelo de monetização da Vislog, composto por uma **taxa única de implantação de R$ 1.200** e uma **mensalidade de R$ 500** (equivalente a **R$ 6.000 de receita recorrente anual por cliente**), estimou-se o potencial financeiro do mercado para cada etapa do funil.

Neste relatório, considera-se a receita potencial do **primeiro ano**, equivalente a:

\[
Receita_{1ºAno} = Instalação + (Mensalidade \times 12)
\]

Ou seja,

\[
R\$1.200 + (R\$500 \times 12)=R\$7.200
\]

por cliente.

```{r}
library(dplyr)
library(scales)
library(knitr)

resumo <- mercado_valor %>%
  transmute(
    Região = Regiao,
    `TAM (1º Ano)` = dollar(
      TAM_Primeiro_Ano,
      prefix = "R$ ",
      big.mark = ".",
      decimal.mark = ",",
      accuracy = 1
    ),
    `SAM (1º Ano)` = dollar(
      SAM_Primeiro_Ano,
      prefix = "R$ ",
      big.mark = ".",
      decimal.mark = ",",
      accuracy = 1
    ),
    `SOM (1º Ano)` = dollar(
      SOM_Primeiro_Ano,
      prefix = "R$ ",
      big.mark = ".",
      decimal.mark = ",",
      accuracy = 1
    )
  )

kable(
  resumo,
  caption = "Tabela 1. Potencial Financeiro do Mercado por Região",
  align = c("l", "r", "r", "r"),
  booktabs = TRUE
)
```

### Totais Nacionais

```{r}
totais <- mercado_valor %>%
  summarise(
    `TAM (1º Ano)` = sum(TAM_Primeiro_Ano),
    `SAM (1º Ano)` = sum(SAM_Primeiro_Ano),
    `SOM (1º Ano)` = sum(SOM_Primeiro_Ano)
  ) %>%
  mutate(
    across(
      everything(),
      ~ dollar(
        .x,
        prefix = "R$ ",
        big.mark = ".",
        decimal.mark = ",",
        accuracy = 1
      )
    )
  )

kable(
  totais,
  caption = "Tabela 2. Mercado Potencial Nacional",
  align = c("r", "r", "r"),
  booktabs = TRUE
)
```

### Principais Resultados

- **TAM (Total Addressable Market):** representa o faturamento potencial máximo considerando a adoção da solução por todas as empresas elegíveis.
- **SAM (Serviceable Available Market):** representa a parcela do mercado efetivamente atendível pela Vislog, considerando seu foco estratégico.
- **SOM (Serviceable Obtainable Market):** representa a estimativa conservadora da participação de mercado inicialmente capturável.

Todos os valores apresentados correspondem à **receita potencial do primeiro ano de contrato**, composta pela taxa de implantação (R$ 1.200) acrescida de doze mensalidades (R$ 500/mês), totalizando **R$ 7.200 por cliente**.


## Cenário Conservador: Captura de 3% do SOM

Embora o SOM represente o mercado inicialmente alcançável, é pouco provável que toda essa parcela seja capturada no curto prazo. Dessa forma, apresenta-se um cenário conservador considerando a aquisição de **3% do SOM**, permitindo estimar uma projeção inicial de faturamento.

```{r}
library(dplyr)
library(scales)
library(knitr)

cenario_3 <- mercado_valor %>%
  mutate(
    Clientes = round(SOM * 0.03),
    Receita_Primeiro_Ano = Clientes * PRIMEIRO_ANO
  ) %>%
  transmute(
    Região = Regiao,
    `Clientes (3% SOM)` = comma(Clientes, big.mark = "."),
    `Receita Potencial (1º Ano)` = dollar(
      Receita_Primeiro_Ano,
      prefix = "R$ ",
      big.mark = ".",
      decimal.mark = ",",
      accuracy = 1
    )
  )

kable(
  cenario_3,
  caption = "Tabela 3. Cenário Conservador considerando a captura de 3% do SOM",
  align = c("l","r","r"),
  booktabs = TRUE
)
```

### Total Nacional

```{r}
total_3 <- mercado_valor %>%
  summarise(
    Clientes = round(sum(SOM) * 0.03),
    Receita = Clientes * PRIMEIRO_ANO
  ) %>%
  transmute(
    `Clientes Totais` = comma(Clientes, big.mark = "."),
    `Receita Potencial (1º Ano)` = dollar(
      Receita,
      prefix = "R$ ",
      big.mark = ".",
      decimal.mark = ",",
      accuracy = 1
    )
  )

kable(
  total_3,
  caption = "Tabela 4. Projeção Nacional considerando a captura de 3% do SOM",
  align = c("r","r"),
  booktabs = TRUE
)
```

Neste cenário conservador, a Vislog conquistaria aproximadamente **3% do mercado inicialmente alcançável (SOM)**, correspondendo a uma estimativa de clientes efetivamente convertidos e ao faturamento potencial do primeiro ano. Essa abordagem fornece uma projeção mais realista para os primeiros anos de operação, sendo adequada para análises de viabilidade econômica e planejamento comercial.



### 3.2. Onde está concentrada a maior parte do nosso mercado?

Para consolidar o SAM, validamos a distribuição geográfica. A ferramenta de precificação gera mais impacto onde o volume de transações e a concorrência são maiores.





```{r}
#| label: fig-geo
#| fig-cap: "Top 10 Estados com Maior Concentração de Empresas"

plot_estados <- dados %>%
  filter(situacao == "Ativa") %>%
  count(uf, name = "total_empresas") %>%
  arrange(desc(total_empresas)) %>%
  head(10) %>%
  collect() %>%
  ggplot(aes(x = reorder(uf, total_empresas), y = total_empresas)) +
  geom_col(fill = vislog_blue, alpha = 0.9) +
  coord_flip() +
  scale_y_continuous(labels = label_number(big.mark = ".", decimal.mark = ",")) +
  labs(
    title = "Top 10 Estados com Maior Concentração de Empresas",
    subtitle = "Base de empresas ativas (Validação de SAM)",
    x = "Estado (UF)",
    y = "Volume de Empresas"
  ) +
  theme_minimal() +
  theme(
    text = element_text(color = vislog_dark),
    plot.title = element_text(face = "bold", size = 14),
    panel.grid.major.y = element_blank()
  )

plot_estados
```

### 3.3. Qual é o perfil de governança corporativa?

Para vender uma solução estratégica que muda a margem da empresa, precisamos focar nos tomadores de decisão (Matrizes) e entender o tamanho da estrutura (Porte).

```{r}
#| label: fig-governanca
#| fig-cap: "Estrutura Corporativa por Porte (Matriz vs. Filial)"

plot_matriz_porte <- dados %>%
  filter(situacao == "Ativa", porte != "Não informado", !is.na(porte)) %>%
  count(porte, estabelecimento, name = "total") %>%
  collect() %>%
  ggplot(aes(x = reorder(porte, -total), y = total, fill = estabelecimento)) +
  geom_col(position = "dodge") +
  scale_fill_manual(values = c("Matriz" = vislog_blue, "Filial" = vislog_light_blue)) +
  scale_y_continuous(labels = label_number(big.mark = ".", decimal.mark = ",")) +
  labs(
    title = "Estrutura Corporativa por Porte",
    subtitle = "Identificação de tomadores de decisão (Foco no SOM)",
    x = "Porte da Empresa",
    y = "Quantidade",
    fill = "Tipo"
  ) +
  theme_minimal() +
  theme(
    text = element_text(color = vislog_dark),
    plot.title = element_text(face = "bold", size = 14),
    legend.position = "top"
  )

plot_matriz_porte
```

### 3.4. Qual é o poder de compra do nosso cliente alvo?

Analisar o Capital Social (em escala logarítmica, devido aos valores extremos) nos permite balizar o *Pricing* do nosso próprio SaaS. Empresas de capital irrisório não têm orçamento para projetos robustos de IA.

```{r}
#| label: fig-capital
#| fig-cap: "Poder de Compra: Distribuição de Capital Social"

plot_capital <- dados %>%
  filter(situacao == "Ativa", porte != "Não informado", capital_social > 0) %>%
  select(porte, capital_social) %>%
  collect() %>%
  ggplot(aes(x = porte, y = capital_social, fill = porte)) +
  geom_boxplot(alpha = 0.7, outlier.alpha = 0.1, outlier.color = vislog_gray) +
  scale_y_log10(labels = label_dollar(prefix = "R$ ", big.mark = ".", decimal.mark = ",")) +
  scale_fill_brewer(palette = "Blues") +
  labs(
    title = "Distribuição do Capital Social por Porte (Escala Logarítmica)",
    subtitle = "Avaliação de poder de compra e ticket médio para licenças SaaS",
    x = "Porte da Empresa",
    y = "Capital Social (Log10)"
  ) +
  theme_minimal() +
  theme(
    text = element_text(color = vislog_dark),
    plot.title = element_text(face = "bold", size = 14),
    legend.position = "none",
    axis.text.x = element_text(angle = 15, hjust = 1)
  )

plot_capital
```

#### Perfil de Clientes Potenciais por Segmento e Poder de Compra

```{r}
#| label: tbl-perfil-segmentos
#| tbl-cap: "Análise de Volume e Capital Mediano por Segmento de Mercado"

library(knitr)
library(dplyr)

# Criação do data frame com os dados consolidados da sua consulta
dados %>%
     filter(situacao == "Ativa") %>%
     group_by(segmento_criado) %>%
     summarise(
         total_empresas = n(),
         capital_mediano = median(capital_social, na.rm = TRUE) # Mediana é melhor para evitar distorções de outliers
         )%>%  
        arrange(desc(capital_mediano)) %>%
        collect() -> tabela_segmentos

# Formatação executiva dos dados para o relatório final
tabela_segmentos %>%
  mutate(
    `Total de Empresas` = scales::number(total_empresas, big.mark = ".", decimal.mark = ","),
    `Capital Social Mediano` = scales::dollar(capital_mediano, prefix = "R\\$", big.mark = ".", decimal.mark = ",")
  ) %>%
  select(
    Segmento = segmento_criado, 
    `Total de Empresas`, 
    `Capital Social Mediano`
  ) %>%
  kable(
    align = c("l", "r", "r"),
    col.names = c("Segmento", "Total de Empresas", "Capital Social Mediano")
  )
```

## 4. Análise do Cenário Atual: A Dor do Cliente

#### Cenário Competitivo e Posicionamento de Mercado

A tabela abaixo apresenta o mapeamento dos principais competidores mapeados no mercado de inteligência de preços e o posicionamento estratégico diferenciado da **Vislog**, cruzando o foco de atuação de cada player com os filtros e segmentos identificados em nossa base de dados cadastrais (`cnae`).

| Player | Foco de Atuação | Intersecção com a Base (`cnae`) | Core Tecnológico | Vulnerabilidade / Lacuna do Concorrente |
|:--------------|:--------------|:--------------|:--------------|:--------------|
| **Precifica** | Varejo Geral, E-commerce e Indústria | Segmentos amplos, comércio eletrônico e indústrias macro. | *Web Crawlers* em Nuvem e Correspondência de EAN | Solução excessivamente genérica; falta profundidade nas regras logísticas, tributárias e regulatórias de nichos complexos. |
| **InfoPrice** | Supermercados e Farmácias | Filtro na base: `segmento == "FARMACIA"` e CNAEs de varejo alimentar. | *Big Data* de campo e Regras de Margem Dinâmica | Fortíssimo foco em varejo físico e monitoramento de ponta (gôndola). Abre espaço para quem foca no *backoffice*, distribuição e inteligência B2B. |
| **Proffer** | Farmácias, Distribuição e Indústrias | **Concorrente Direto.** Filtro na base: `segmento %in% c("FARMACIA", "DISTRIBUIDORA", "INDUSTRIA")`. | *Machine Learning* e Modelos Preditivos de Elasticidade | É o posicionamento mais próximo. Focam muito na elasticidade do preço puro, mas deixam de lado as complexidades de frete, malha e custos dinâmicos de entrega. |
| **Pricemet** | Inteligência de Mercado e Projetos Customizados | Atende demandas sob medida de grandes corporações. | Bancos Relacionais e Dashboards de *Power BI* / Tableau | Modelo de atuação muito baseado em horas de consultoria tradicional, o que torna a solução cara, lenta de implementar e pouco escalável para médias empresas. |
| <mark>**VISLOG**</mark> | **Inteligência de Precificação Integrada à Logística B2B** | **Core total da base:** `FARMACIA DISTRIBUIDORAS INDUSTRIA e Varejo` | *\*\*Machine\*\* Learning* Estatiística Avançada; Elasticidade**; Modelos Mistos;IA Generativa** | **Nossa Oportunidade:** Somos uma plataforma especializada em inteligência de preços que utiliza algoritmos avançados para precificar de forma dinâmica. A única solução do mercado a processar variáveis de alta complexidade para otimização de margens em tempo real, automatizando a tomada de decisão em larga escala via interface em linguagem natural. |


::: callout-note
### O mercado brasileiro ainda é tratada de forma rudimentar:

1.  **O "Achismo" e o *Feeling*:** Decisões baseadas puramente na experiência empírica do gestor de contas.

2.  **A Regra do "Custo + Markup Linear":** Utilização de ERPs que apenas adicionam uma margem fixa sobre o custo do produto.

**A grande falha:** Ao aplicar o mesmo markup linear no portfólio inteiro, a empresa perde volume de vendas nos itens **elásticos** (onde o cliente é sensível a preço) e deixa dinheiro na mesa nos itens **inelásticos** (onde o cliente pagaria mais).

:::


## 5. Diferenciais Competitivos da Vislog

| Pilar | Como a VISLOG resolve | Diferencial Competitivo |
|----------------|----------------------------|-----------------------------|
| **Ciência de Dados Aplicada** | Utiliza modelos estatísticos avançados para estimar elasticidade de preços, sensibilidade da demanda, impacto de promoções e projeções de faturamento e margem. | As decisões deixam de ser baseadas em regras fixas ou experiência do gestor e passam a ser sustentadas por evidências estatísticas e modelos preditivos. |
| **Inteligência Comercial Integrada** | Consolida dados de vendas, concorrência, logística, tributação, custos e indicadores operacionais em uma única plataforma analítica. | A precificação deixa de analisar apenas o preço do concorrente e passa a considerar toda a cadeia de formação de margem e rentabilidade. |
| **IA Generativa como Copiloto** | Um agente inteligente interpreta os dados, responde perguntas em linguagem natural, gera relatórios automáticos e explica as recomendações produzidas pelos modelos analíticos. | Democratiza o acesso à inteligência analítica, reduzindo a dependência de especialistas em pricing e acelerando a tomada de decisão. |
| **Arquitetura Escalável de Dados** | Processamento otimizado para milhões de registros utilizando Apache Arrow, bancos analíticos e integração via APIs com ERPs e demais sistemas corporativos. | Permite análises de milhares de SKUs em poucos minutos, mantendo alta performance mesmo em operações de grande porte. |

## 5.1. Diferencial Científico

O principal ativo tecnológico da VISLOG é seu núcleo de modelagem estatística, desenvolvido para transformar grandes volumes de dados operacionais em recomendações objetivas de negócio.

Entre as principais técnicas empregadas destacam-se:

- **Modelos Lineares Mistos (Mixed-Effects Models):** utilizados para separar efeitos globais do mercado dos efeitos específicos de clientes, regiões, canais de venda e características operacionais, aumentando a precisão das estimativas de elasticidade e demanda.

- **Modelos de Regressão e Inferência Estatística:** empregados para mensurar a relação entre preço, volume vendido, margem, custos logísticos, tributação e demais variáveis de negócio, permitindo simular cenários antes da implementação de qualquer alteração comercial.

- **Modelagem Preditiva:** utilizada para antecipar impactos financeiros, identificar oportunidades de ganho de margem e recomendar estratégias de precificação baseadas em dados históricos e comportamento do mercado.

## 5.2 Arquitetura Tecnológica

A plataforma foi concebida para suportar ambientes corporativos de grande escala, sendo composta por:

- **Camada de Integração:** APIs REST para conexão com ERPs, CRMs e sistemas legados.
- **Camada de Dados:** processamento analítico utilizando Apache Arrow e bancos relacionais de alta performance.
- **Camada Analítica:** modelos estatísticos, algoritmos de Machine Learning e mecanismos de otimização de preços.
- **Camada de Inteligência Artificial:** agente de IA Generativa responsável por explicar resultados, produzir relatórios e interagir com usuários em linguagem natural.
- **Camada de Visualização:** dashboards executivos com indicadores de pricing, margem, elasticidade, competitividade, logística e simulações de cenários.

```{mermaid}
flowchart TD
    %% Definições de Estilo (Paleta Vislog)
    classDef fontes fill:#1E2F4D,stroke:#4D8CFF,stroke-width:2px,color:#FFFFFF;
    classDef Entrada fill:#182B49,stroke:#669DFF,stroke-width:2px,color:#FFFFFF;
    classDef motor fill:#253959,stroke:#3B76E5,stroke-width:2px,color:#FFFFFF;
    classDef ia fill:#4D8CFF,stroke:#FFFFFF,stroke-width:2px,color:#FFFFFF;
    classDef outputs fill:#121D31,stroke:#8AABDA,stroke-width:2px,color:#FFFFFF;

    %% Estrutura do Fluxo
    subgraph Grupo_Entrada ["Fontes de Dados"]
        A1["ERP"]
        A2["CRM"]
        A3["Custos"]
        A4["Logística"]
        A5["Concorrência"]
        A6["Tributação"]
    end

    B["VISLOG Intelligence Engine"]

    subgraph Core_Cientifico ["Core Científico"]
        C1["Modelos Estatísticos"]
        C2["Elasticidade"]
        C3["Machine Learning"]
        C4["Otimização"]
    end

    D["IA Generativa"]

    subgraph Grupo_Outputs ["Resultados de Saída"]
        E1["Preço Ótimo"]
        E2["Maior Margem"]
        E3["Maior Competitividade"]
        E4["Relatórios em Segundos"]
        E5["Explicações em Linguagem Natural"]
    end

    %% Conexões
    Grupo_Entrada --> B
    B --> Core_Cientifico
    Core_Cientifico --> D
    
    D --> E1
    D --> E2
    D --> E3
    D --> E4
    D --> E5

    %% Aplicação das Cores (Classes) aos Nós
    class A1,A2,A3,A4,A5,A6 fontes;
    class B Entrada;
    class C1,C2,C3,C4 motor;
    class D ia;
    class E1,E2,E3,E4,E5 outputs;

    %% Estilização tracejada para os subgrupos (mantém o visual limpo no Dark Mode)
    style Grupo_Entrada fill:none,stroke:#4D8CFF,stroke-width:1px,stroke-dasharray: 5 5,color:#FFFFFF
    style Core_Cientifico fill:none,stroke:#3B76E5,stroke-width:1px,stroke-dasharray: 5 5,color:#FFFFFF
    style Grupo_Outputs fill:none,stroke:#8AABDA,stroke-width:1px,stroke-dasharray: 5 5,color:#FFFFFF

```

------------------------------------------------------------------------

## 6. Modelo de Negócio e Estratégia de Precificação

A **Vislog** opera sob o modelo **SaaS B2B (Software as a Service)** com receita recorrente mensal e anual previsível. O modelo elimina custos inviáveis de consultoria tradicional e adota uma precificação baseada no valor gerado e na complexidade da operação do cliente (*Value & Volume Pricing*).

#### Pilares da Cobrança

- **Setup Fee (Taxa de Implementação):** Cobrada uma única vez. Cobre a integração com o ERP/CRM do cliente e a modelagem inicial da malha logística.
- **Assinatura Recorrente Mensal (SaaS):** Faixas de preço indexadas à complexidade operacional do cliente (volume de SKUs monitorados e quantidade de filiais/UFs).
- **Add-ons (Módulos Adicionais):** Cobranças sob demanda para simulações fiscais interestaduais complexas e conexões extras de APIs de distribuidores.

### 6.2. Matriz de Planos Estratégicos

| **Plano** | **Segmento** | **Objetivo** | **Valor Entregue** |
|-----------|--------------|--------------|--------------------|
| **Retail** | Farmácias e Redes de Farmácias | Maximizar a margem e a competitividade no varejo farmacêutico por meio de precificação baseada em dados. | Pricing dinâmico, análise de elasticidade, monitoramento de concorrência, recomendações automáticas de preços e dashboards gerenciais. |
| **Distribution** | Distribuidores Farmacêuticos | Otimizar preços considerando custos logísticos, tributação e rentabilidade por cliente e região. | Simulações de margem, análise de impacto de frete e ICMS, políticas comerciais, inteligência logística e recomendações de precificação dinâmica. |
| **Enterprise** | Indústrias e Grandes Operações de Varejo | Definir estratégias corporativas de precificação utilizando modelos científicos e inteligência artificial. | Modelos estatísticos avançados, Machine Learning, IA Generativa, integrações via APIs, ambientes dedicados, simulações em larga escala e suporte especializado. |

#### Viabilidade Econômica da Base de Clientes

Para garantir a aderência dos planos ao mercado, analisamos a segmentação

```{r}
#| label: fig-precificacao
#| fig-cap: "Distribuição do Mercado Alvo por Faixa de Complexidade Operacional"

# Classificação analítica com base na capacidade financeira/tamanho cadastral
analise_faixas <- dados %>%
  filter(
    situacao == "Ativa"
    # Adicione filtros de segmento se necessário, ex: & segmento %in% c("FARMACIA", "DISTRIBUIDORA")
  ) %>%
  mutate(
    Perfil_Cliente = case_when(
      capital_social <= 150000 ~ "Essential (Pequeno/Médio)",
      capital_social > 150000 & capital_social <= 1000000 ~ "Pro (Grande Regional)",
      capital_social > 1000000 ~ "Enterprise (Nacional)",
      TRUE ~ "Não Informado"
    )
  ) %>%
  count(Perfil_Cliente) %>%
  collect() %>% # Agregação performática com arrow
  filter(Perfil_Cliente != "Não Informado") %>%
  mutate(percentual = n / sum(n))

ggplot(analise_faixas, aes(x = reorder(Perfil_Cliente, n), y = n, fill = Perfil_Cliente)) +
  geom_col(width = 0.5) +
  geom_text(aes(label = scales::percent(percentual, accuracy = 0.1)), 
            hjust = -.2, fontface = "bold", color = vislog_dark) +
  scale_fill_manual(values = c(
    "Essential (Pequeno/Médio)" = vislog_gray, 
    "Pro (Grande Regional)" = vislog_light_blue, 
    "Enterprise (Nacional)" = vislog_blue
  )) +
  coord_flip() +
  scale_y_continuous(expand = expansion(mult = c(0, 0.2)), labels = label_number(big.mark = ".", decimal.mark = ",")) +
  labs(
    title = "Aderência Volumétrica do Modelo de Negócio",
    subtitle = "Divisão de clientes ativos aptos para cada camada de planos da Vislog",
    x = "", y = "Quantidade de Empresas"
  ) +
  theme_minimal() +
  theme(
    text = element_text(color = vislog_dark),
    plot.title = element_text(face = "bold", size = 14),
    legend.position = "none",
    panel.grid.major.y = element_blank()
  )
```

## 7.Proposta de Valor

Enquanto plataformas tradicionais concentram-se no monitoramento de preços ou na geração de dashboards, a **VISLOG** transforma dados operacionais em decisões comerciais automatizadas. A plataforma integra **estatística, inteligência artificial, logística, tributação e inteligência comercial** para recomendar preços, explicar as decisões e apoiar gestores na maximização simultânea de margem, competitividade e rentabilidade.

Nosso foco imediato é o avanço para Provas de Conceito (PoCs) baseadas neste perfil ideal de cliente mapeado (SOM), visando mensurar o ganho percentual na margem de contribuição (última linha do DRE) em ambiente real de operação.
